【裁判字號】    89,交聲,573
【裁判日期】    900731
【裁判案由】    違反道路交通管理處罰條例聲明異議
【裁判全文】
臺灣臺北地方法院交通事件裁定                    八十九年度交聲字第五七三號
    異議人即
    受處分人  甲○○
右列受處分人因違反道路交通管理處罰條例案件，對於臺北市交通事件裁決所中華民
國八十九年九月一日所為之處分( 原處分案號：北市裁三字第駕裁22-ABU717323號 )
聲明異議，本院裁定如左：
        主      文
原處分撤銷。
甲○○汽車駕駛人，行經有燈光號誌管制之交岔路口闖紅燈，處新臺幣仟陸佰元(
即銀元壹仟貳佰元 )罰鍰，並記違規點數點。
        理      由
一、按汽車駕駛人，行經有燈光號誌管制之交岔路口闖紅燈者，處銀元六百元以上一
    千二百元以下( 即新臺幣一千八百元以上三千六百元以下 )罰鍰，並記違規點數
    三點，修正前「道路交通管理處罰條例」第五十三條及第六十三條第一項第三款
    定有明文。又「道路交通管理處罰條例」第五十三條雖於九十年一月十七日總統
    令修正公布並自同年六月一日起施行，惟因交通違規裁罰案件之性質，係道路交
    通主管機關本於職權就個別交通違規行為裁罰之決定而對外直接發生法律效果之
    單方行政行為，按實體從舊程序從新原則，本件仍應適用行為時即修正前之「道
    路交通管理處罰條例」，併此敘明( 行政法院五十六年度判字第八十一號判例參
    照 )。
二、本件受處分人即異議人甲○○於八十九年六月十八日上午十一時卅分許，駕駛一
    輛車牌CF-5840 號自用小客車，沿臺北市○○路由北往南( 公館 )方向行駛，途
    經基隆路二段一七二號前設有燈光號誌管制之交岔路口，明知其遵行方向為禁止
    通行之「圓形紅燈」號誌，竟不遵守該「圓形紅燈」號誌之指示，逕自駕車闖紅
    燈前駛，適為駕駛一輛車牌不詳警車尾隨其後行駛之臺北市政府警察局大安分局
    警備隊執勤員警劉恆志( 現改調同分局新生南路派出所警員 )及莊懿斌當場目睹
    ，乃駕駛警車在下一個交岔路口( 基隆路、和平東路交岔路口 )前，將該輛由受
    處分人所駕駛之車牌CF-5840 號自用小客車攔停，以其有違反「道路交通管理處
    罰條例」第五十三條規定之行為而當場掣單( 北市警交大字第ABU717323 號 )舉
    發並應到案日期( 八十九年七月三日 )後，交予受處分人收執。嗣受處分人逾期
    於同年月十日向原處分機關申訴。原處分機關請舉發單位調查結果，仍認受處分
    人確有前揭駕車闖紅燈之違規行為，原處分機關即依行為時「道路交通管理處罰
    條例」第五十三條及第六十三條第一項第三款規定，從輕裁處新臺幣一千八百元
    ( 即銀元六百元 )罰鍰，並記違規點數三點。
三、訊據受處分人甲○○固不否認其駕駛車牌CF-5840 號自用小客車於前揭時地為警
    攔停之事實，惟矢口否認有闖紅燈行為，辯稱略以：其駕車行駛至基隆路二段一
    七二號前交岔路口中央，遵行方向之燈光號誌始變為黃燈，且當時另有一輛由邱
    先生( 邱義芳 )駕駛之自用小客車( 車牌BG-1556 號 )同遭執勤員警以闖紅燈為
    由攔停，邱先生亦當場否認闖紅燈，何況執勤員警係在基隆路、和平東路交岔路
    口，趁其停車等候紅燈號誌變換之際攔停，足見其並之前並無闖紅燈之違規行為
    云云。經查：
    (一)右揭駕車闖紅燈之事實，業據證人( 舉發員警 )劉恆志於本院調查中到庭具
        結證述明確，且提出另一輛由成年男子邱義芳所駕駛卻因闖紅燈而同遭攔停
        之車牌BG-1556 號自用小客車，由執勤員警莊懿斌警員掣單( 北市警交大字
        第AAU151940 號 )舉發並指定應到案日期( 八十九年七月三日 )並經邱義芳
        簽收之舉發違規通知單影本一張附卷佐證。況查該輛車牌BG-1556 號駕駛人
        邱義芳已如數繳納罰鍰結案，亦有電腦查詢表影本一紙在卷。
    (二)證人( 舉發員警 )乙○○○○為原處分機關認定受處分人甲○○確有前開違
        規行為之原證人，其親自到庭在本院法官面前以言詞供述本件訴訟上之待證
        事實( 即受處分人駕車闖紅燈 )。本院由其上開證述已得有受處分人確有上
        開違規行為之心證，且於本件卷存證據資料內並無任何積極證據足以證明證
        人劉恆志前揭證述係屬虛偽，亦無有足以令人顯信證人劉恆志之證述為不可
        採之品性證據或前科證據存在。本院自不得僅以證人劉恆志為本件開單告發
        受處分人之員警而全盤抹煞其在訴訟上所具有之原證人資格。受處分人對前
        開證人之證述無法舉出或請本院調查任何對其有利之證據資料，以使本院對
        證人所供述受處分人違規闖紅燈之事實產生任何合理之懷疑。況查交通警察
        掣單舉發違反道路交通管理處罰條例所列之違規事實，本質上為行政處分，
        係公務員基於職務上之權力，依法就特定之具體事件所為之具公法上效果之
        單方面行政行為，基於公務員為公法上行為具有公信力之原則，該行政行為
        當可被推定為真正，其據以依法處分之事實認定亦為正確無誤。本件受處分
        人未能提出證據以資證明其確無違規闖紅燈行為，其空言否認闖紅燈，尚難
        認其辯解可採，本件受處分人違規駕車闖紅燈之事證明確。
    (三)原處分機關依據行為時「道路交通管理處罰條例」第五十三條及第六十三條
        第一項第三款規定從輕裁處受處分人新臺幣一千八百元罰鍰，並記違規點數
        三點，固非無見，惟查本件受處分人甲○○係於八十九年七月十日( 逾越指
        定應到案日期：八十九年七月三日 )具狀向原處分機關申訴，有原處分機關
        「八十九年七月十日北市裁收0000000000號」收文戳記之申訴書影本一件在
        卷可稽。受處分人甲○○未依規定到案聽候裁決，原處分機關未依「違反道
        路交通管理事件統一裁罰標準及處理細則」第四十四條第一項規定，依該細
        則標準表規定從重裁處，適用法條顯有不當。本件異議雖無理由，惟原處分
        適用法條不當已詳見前述，自應由本院予以撤銷，另依行為時「道路交通管
        理處罰條例」第五十三條、第六十三條第一項第三款及「違反道路交通管理
        事件統一裁罰標準及處理細則」第四十四條第一項規定，從重裁處受處分人
        新臺幣三千六百元( 即銀元一千二百元 )罰鍰，並記違規點數三點，以資適
        法。
據上論斷，應依道路交通案件處理辦法第二十條前段，裁定如主文。
中      華      民      國    九    十    年      七      月    卅一    日
                          臺灣臺北地方法院交通法庭
                                  法  官  鍾      華
右正本證明與原本無異。
如不服本裁定，應於裁定送達後五日內向本院提出抗告狀。
                                  書記官  黃  繡  琴
中      華      民      國    九    十    年      七      月  三十一    日


司法院資訊處製作；財團法人民間司法改革基金會備份。
